【裁判字號】    91,訴,126
【裁判日期】    920425
【裁判案由】    公共危險等
【裁判全文】
臺灣彰化地方法院刑事判決                          九十一年度訴字第一二六號
    公  訴  人  臺灣彰化地方法院檢察署檢察官
    被      告  丁○○
右列被告因公共危險等案件，經檢察官提起公訴（九十年度偵字第七０七七號），本
院判決如左：
    主      文
丁○○損壞公有道路，足以生損害於公眾及他人，處拘役肆拾日，如易科罰金，以
佰元折算壹日。緩刑貳年。
    事      實
一、丁○○為使其住處對街之私有農田取得灌溉水源，曾於民國九十年八月間向彰化
    縣田中鎮公所（下稱田中鎮公所）申請埋設水管，以利引導自家水流供給作物水
    分，惟遭田中鎮公所以該地已有排水系統足供排水為由予以拒絕，並請其另向自
    來水公司提出申請。詎丁○○明知並未獲得挖掘道路之許可，為達埋設水管之目
    的，竟基於損壞公用道路之犯意，於九十年十月十九日上午十時許，以每日新台
    幣（下同）五千元之代價，僱用不知未獲允准之甲○○（另經本院判決無罪），
    在田中鎮公所所有之彰化縣田中鎮中路里都市計劃三之八號道路（彰化縣田中鎮
    立圖書館前方、坐落彰化縣田中鎮○○段第五六六地號、第五七三地號土地），
    擅自以挖土機開挖該道路造成損壞，雖甲○○已在部分完工區○○路面回填土石
    ，仍足以生損害田中鎮公所對於該處道路之所有權及往來民眾之通行權益。嗣於
    當日下午五時三十分許，始為田中鎮公所建設課課長丙○○會同警員當場查獲。
二、案經田中鎮公所訴請臺灣彰化地方法院檢察署檢察官偵查起訴。
    理      由
一、訊據被告丁○○矢口否認有何右揭犯行，辯稱：伊並未僱用甲○○前來挖掘道路
    ，是水電工人乙○○誤會伊之意思，過早進行開挖動作，伊事前不知挖掘道路要
    先提出申請，雖然田中鎮公所不准其埋設水管，但伊已向彰化縣政府提出申請獲
    准，前後挖掘只進行約十分鐘，伊在家中並未出門，不清楚工程進度云云。然查
    ：
（一）右揭事實，業據證人乙○○及同案被告甲○○於偵查及本院訊問時陳述明確，
      並有現場照片四張、土地所有權狀二張附卷可稽。而證人乙○○更證稱：開挖
      當天，被告丁○○曾要求伊到馬路那裡研究挖掘深度，並在現場指揮交通，且
      先前被告丁○○要求伊代為找尋工人時，被告丁○○還拿出一些縣府資料表示
      已經獲得許可等語；核與同案被告甲○○供稱：施工前曾告知被告丁○○道路
      不可隨便挖，但被告丁○○表示已經過合法申請，且被告丁○○也在場提醒往
      來車輛注意等語相互一致，足見被告丁○○所辯：並未在場監看工作進度，均
      在家中並未出門等情，難認屬實，不值採信。而同案被告甲○○確為被告丁○○所僱請，並已受領五千元之報酬乙節，業據證人乙○○及同案被告甲○○陳
      述綦詳，倘被告丁○○不欲進行道路開挖，何須慨然支付工資報酬？又何以不
      於同案被告甲○○施工初始即出言制止？是以被告丁○○空言否認雇工挖路，
      應屬事後卸責之詞，要無足取。
（二）又依本院九十一年三月十三日親至現場勘驗結果，被告丁○○僱請同案被告甲○○挖掘之道路範圍，最寬處為七十二公分，最窄處為四十四公分，開挖長度
      則有十點四公尺，有刑事勘驗筆錄一份、勘驗照片十張在卷可按。以其挖掘範
      圍觀之，縱以操作挖土機方式連續為之，亦無可能於匆匆十餘分鐘內完成開挖
      及部分回填之工作。而同案被告甲○○及證人乙○○亦均於本院訊問時表示：
      當天從上午開挖，至下午五時許即將完成全部道路回填，旋即為警查獲，並非
      僅有開挖十餘分鐘等語，益足為憑。則被告丁○○徒執陳詞，一再以只有開挖
      道路十餘分鐘云云為辯，無非冀圖藉此淡化犯罪情節，至為無稽。
（三）況且被告丁○○先前曾以書面向田中鎮公所申請埋設排水管線遭拒，有田中鎮
      公所九十年九月十三日（九０）田鎮建字第八六六八號函在卷為憑，於開挖前
      又經同案被告甲○○及證人乙○○一再提醒有無取得許可文件之事，益徵被告
      丁○○對於挖掘道路前應經合法申請乙節知之甚詳；乃其竟未待田中鎮公所之
      核准，即擅自以重型機械破壞道路完整性，顯已影響往來民眾之通行權利及田
      中鎮○○○於道路之所有權，被告丁○○具有毀損公有道路之犯罪故意，灼然
      至明。雖其另行提出彰化縣政府九十一年一月二十九日府工發字第０九一００
      一四五三四０號函，辯稱業已獲得彰化縣政府許可挖路云云，惟該函發文日期
      已在本案九十年十月十九日事發之後，且函文內容亦係彰化縣政府轉請田中鎮
      公所，依台灣省市區道路管理規則第三條，請本於管理機關權責妥處逕復，根
      本未就同意挖掘道路一事表示意見。被告丁○○自承具有大專學歷，對於前揭
      公文用語、意旨均難諉為不知，竟刻意曲解公文意涵而掩飾自己罪行，不僅無
      解於應負之刑責，反而彰顯其畏罪心虛之情，自無從據此而為有利被告丁○○
      之認定。
    綜上所陳，被告丁○○前揭所辯各節均非有據，不足採信。本案事證已臻明確，
    被告丁○○犯行至堪認定。
二、核被告丁○○雇工損壞公有道路，足以生損害於公眾通行權益及告訴人田中鎮公
    所之所有權，所為係犯刑法第三百五十四條之普通毀損罪。被告丁○○僱請不知
    未獲許可之甲○○從事損壞道路行為，實已將不具犯罪故意之甲○○視同自己犯
    罪工具，被告丁○○應論以間接正犯。爰審酌被告丁○○損壞道路之動機、目的
    、手段、範圍大小、對於所有權人及公眾所生危害之嚴重程度、及其犯罪後否認
    犯行、一度虛以彰化縣長翁金珠顧問之名具狀拒絕到庭之態度、智識程度等一切
    情狀，量處如主文所示之刑，併諭知易科罰金之折算標準，以示懲儆。又被告丁○○前未曾受有期徒刑以上刑之宣告，有刑案資料查註紀錄表及臺灣高等法院被
    告全國前案紀錄表在卷可按，其經此教訓，當知警惕，應無再犯之虞，本院審酌
    上情，認主文所宣告之刑，以暫不執行為宜，爰併宣告緩刑二年，以啟自新。
三、公訴意旨另以：被告丁○○於前揭時地僱請挖土機開挖損壞道路，且未設置路障
    或警告標誌等安全設施，以警示行人及機車騎士等往來車輛，致生往來之危險，
    因認被告丁○○另涉有刑法第一百八十五條第一項損壞道路致生往來危險罪嫌等
    語。惟按犯罪事實應依證據認定之，無證據不得推定其犯罪事實，刑事訴訟法第
    一百五十四條定有明文。而刑事訴訟法上所謂認定犯罪事實之證據，係指足以認
    定被告確有犯罪行為之積極證據而言，該項證據自須適合於被告犯罪事實之認定
    ，始得採為斷罪資料，最高法院二十九年上字第三一０五號著有判例。又刑法第
    一百八十五條第一項損壞或壅塞陸路致生往來之危險罪，採具體危險制，固不以
    陸路全部損壞、壅塞或發生實害為必要，惟仍須以該損壞、壅塞行為業已造成公
    眾往來之具體危險狀態，方可援引該項罪名相繩。經查：
（一）同案被告甲○○供稱：伊當天分二段開挖，在道路一側完成水管埋設後，即先
      行覆蓋土石回填，再進行另外一側開挖道路及水管埋設工作，均有預留道路空
      間供人車往來通行，並非全部阻絕等語；而證人即田中鎮公所建設課課長丙○○於本院九十一年三月一日訊問時證稱：當天即將下班之際，有民眾打電話告
      知前揭地點正在挖掘道路，迨伊前往現場時，該處道路已經完成回填，看不出
      是否為分段挖掘等語。是依證人丙○○現場所見及同案被告甲○○之供述，已
      無從證明被告丁○○確係全面開挖道路，而未酌留相當道路空間供他人通行。
（二）況且被告丁○○確實在路旁指揮人車注意通行乙節，亦據證人乙○○及同案被
      告甲○○陳述明確，已如前述。從而被告丁○○雇工開挖道路之際，既已在旁
      協助提醒用路民眾注意道路施工情形，使民眾得以先行預見前方不良路況，並
      採行減速或靠邊行駛等迴避措施，縱令未能豎立路障或警告標誌，亦已足以適
      度維護往來通行之安全，顯難遽認被告丁○○所為業已造成公眾往來之具體危
      險。
（三）再者，被告丁○○雇工挖掘道路之時間係九十年十月十九日日間，於當日下午
      五時三十分許證人丙○○前往現場時，業已全部完成路面回填工作，此經同案
      被告甲○○及證人丙○○供陳在卷，並有當日攝得之現場照片四張附卷為憑。
      則被告丁○○僱請同案被告甲○○施工時間均在日間，並在入夜前以土石回填
      道路凹陷處，已回復道路原有高度，使路面不再明顯凹凸不平，僅其未能及時
      舖設柏油而已，倘於夜間確有機車騎士行經該處，依一般正常駕駛人之注意程
      度而言，自無可能再因路面損壞而滑倒於地。公訴意旨認為被告丁○○業已造
      成騎士於夜間駕駛機車通過該處之危險，亦嫌率斷，尚非無疑。
    則被告丁○○所為雖已造成人車往來通行之不便，然依其施工時間、範圍、疏導
    交通措施之有效性等情形綜合觀之，仍與刑法第一百八十五條第一項所需具備「
    致生往來危險」之具體危險程度有所差異，尚無從遽以前揭罪名相繩。此外，復
    查無其他積極證據足認被告丁○○確有公訴人所指之公共危險犯行，基於「罪疑
    唯輕」之刑事法原則，不能證明其犯罪，惟因公訴人認此部分如成立犯罪，與前
    述普通毀損罪有想像競合犯之裁判上一罪關係，爰不另為無罪之諭知。
據上論斷，應依刑事訴訟法第二百九十九條第一項前段，刑法第三百五十四條、第四
十一條第一項前段、第七十四條第一款，罰金罰鍰提高標準條例第一條前段、第二條
，判決如主文。
本案經檢察官賴志盛到庭執行職務。
中    華    民    國    九十二      年      四      月      二十五      日
                                臺灣彰化地方法院刑事第三庭
  法      官  高  文  崇
右正本證明與原本無異。
如不服本判決，應於判決送達後十日內向本院提出上訴狀( 須附繕本 )。
告訴人或被害人對於判決如有不服具備理由請求檢察官上訴者，其上訴期間之計算係
以檢察官收受判決正本之日期為準。
                                    法院書記官  謝  志  鑫
中    華    民    國    九十二      年      四      月      二十九      日
刑法第三百五十四條
毀棄、損壞前二條以外之他人之物或致令不堪用，足以生損害於公眾或他人者，處二
年以下有期徒刑、拘役或五百元以下罰金。


司法院資訊處製作；財團法人民間司法改革基金會備份。
